【裁判字號】    90,自,565
【裁判日期】    901106
【裁判案由】    詐欺
【裁判全文】
臺灣臺中地方法院刑事判決                            九十年度自字第五六五號
    自  訴  人  甲○○
    被      告  乙○○
右列被告因詐欺案件，經自訴人提起自訴，本院判決如左：
    主  文
乙○○無罪。
    理  由
一、自訴意旨略以：被告乙○○自九十年一月十日起至九十年四月二十六日止，意圖
    為自己不法之所有，與其不詳姓名之友人至臺中市○○路一八四號Ｂ１，自訴人
    經營之「歡樂無限ＫＴＶ」消費，消費內容為唱歌、小姐陪酒及附送之花生、小
    菜等，金額合計新台幣（以下同）五萬一千五百元，每次結帳均簽發本票一紙，
    並佯稱二、三日內或一週內可前來店內付清，因被告各次消費均帶二、三名或四
    、五名友人同來，且據稱均係埔里鎮之流氓，店內經理不得已始讓被告簽帳，但
    被告消費後至今已半年餘，自訴人多次派員向其催討，均未獲晤，又於九十年四
    月間及六月間以存證信函催告，亦未獲置理，被告白吃白喝之意圖甚為明顯，因
    認被告涉有刑法第三百三十九條第一項之詐欺取財罪嫌及同條第二項之詐欺得利
    罪嫌云云。
二、按犯罪事實應依證據認定之，無證據不得推定其犯罪事實；不能證明被告犯罪或
    其行為不罰者應諭知無罪之判決，刑事訴訟法第一百五十四條、第三百零一條第
    一項分別定有明文。又刑法第三百三十九條第一項詐欺罪之成立，須以意圖為自
    己或第三人不法之所有，以詐術使人將本人之物或第三人之物交付者，始足當之
    ，苟無不法所有之意圖或未施詐術致令陷於錯誤而使人將本人之物或第三人之物
    交付者，即與該條項之要件不合，要難令負該條項之詐欺罪責，此觀該條項之規
    定自明。至於民事債務當事人間，若有未依債務本旨履行給付之情形，在一般社
    會經驗而言，原因非一；其因不可歸責之事由致無法給付，或因合法得對抗他造
    主張抗辯而拒絕給付，甚至債之關係成立後，始行惡意遲延給付，皆有可能，非
    必出於自始無意給付之詐欺犯罪一端；又刑事被告依法不負自證無罪之義務，故
    在別無積極證據之情形下，自難違反刑事訴訟法第一百五十四條之規定，以被告
    單純債務不履行之狀態，推定被告自始即有不法所有之意圖而施用詐術。再者，
    刑事訴訟制度受「倘有懷疑，則從被告之利益為解釋」、「被告應被推定為無罪
    」原則所支配，故得為訴訟上證明者，無論為直接或間接證據，須客觀上於吾人
    一般社會生活經驗均不致有所懷疑，而達於確信之程度者，且除認定被告犯罪之
    外，無從本於同一事證為其他有利於被告之合理推斷，始可據為有罪之認定，倘
    其證明尚未達於確信之程度，而有合理可疑存在時，即難據對被告為不利之認定
    ，換言之，在「法律判斷」上，即不能為被告有罪之認定。
三、訊據被告乙○○固坦承有至自訴人經營之「歡樂無限ＫＴＶ」消費，並積欠五萬
    一千五百元消費款之事實，但堅決否認有詐欺犯行，辯稱：伊至自訴人店裡消費
    已經一年多了，以前的帳都有付清，後來因為喝酒之後，和店裡的小姐發生糾紛
    ，店裡的少爺要打伊和友人，所以後來才沒有再去自訴人之店內等語。經查，被
    告自九十年一月十日起至九十年四月二十六日止至自訴人經營之「歡樂無限ＫＴ
    Ｖ」消費之事，有被告簽發之本票影本五張在卷可稽；次查，自訴人於本院九十
    年九月十一日審理時稱：「我不清楚究竟發生了什麼事，所以我需要回去瞭解一
    下情形。過去他來我們店裡消費都有付錢，只有這五次沒有付錢。我們都先收本
    票再一次結清。因為我們派人去跟他收帳找不到人，才會告他。被告表示他願意
    結清這筆錢。」、於本院九十年十月二十三日審理時稱：「因為當時都聯絡不到
    人。他和我們店裡也沒有發生任何事情，而且他也都沒有來店裡。他消費多少我
    不知道，店內的事情都是經理負責的，我都不清楚。他來店裡消費的時候，我曾
    經遇過他一次，簽本票是要熟識的客人才可以讓他簽。」等語，足認自訴人收受
    被告簽發之本票，讓被告以簽帳之方式消費之原因，係因被告為其店內熟識的客
    人，並非因被告有何施用詐術之行為使其陷於錯誤所致，而依前所述，民事債務
    當事人間，若有未依債務本旨履行給付之情形，在一般社會經驗而言，原因非一
    ，其因不可歸責之事由致無法給付，或因合法得對抗他造主張抗辯而拒絕給付，
    甚至債之關係成立後，始行惡意遲延給付，皆有可能，非必出於自始無意給付之
    詐欺犯罪一端，本件既查無其他積極證據足資證明被告有何詐欺取得及詐欺得利
    之犯行，不能證明其犯罪，爰依法為被告無罪之判決。
據上論斷，應依刑事訴訟法第四百四十三、第三百零一條第一項，判決如主文。
中      華      民      國    九十      年     十一     月      六      日
                                        法  官    陳  慧  珊
右正本證明與原本無異。
如不服本判決，應於送達後十日內向本院提出上訴狀（須附繕本），上訴於台灣高等
法院台中分院。
                                        書記官
中      華      民      國    九十      年     十一     月      六      日


司法院資訊處製作；財團法人民間司法改革基金會備份。
